臺灣板橋地方法院刑事判決　　　　　　　　　　　　　　九十一年度訴字第九一號
　　公　訴　人　臺灣板橋地方法院檢察署檢察官
　　被　　　告　丙○○
　　指定辯護人　甲○公設辯護人湯明純
右列被告因偽造貨幣案件，經檢察官提起公訴（九十年度偵字第五六八三號），甲○
判決如左：
    主  文
丙○○行使偽造之通用紙幣，累犯，處有期徒刑參年陸月。扣案之偽造新臺幣伍佰圓
券壹張（鈔票號碼ＰＸ○○一八一一ＥＬ號）沒收。
    事  實
一、丙○○有違反麻醉藥品管理條例、竊盜、偽造文書等多項前科，其於民國八十六
    年間，因違反麻醉藥品管理條例及違反電信法，經臺灣臺北地方法院判處有期徒
    刑七月、拘役五十日，合併於八十七年八月二十三日執行完畢。丙○○又因竊盜
    、詐欺、偽造文書三罪，分別經臺灣士林地方法院判處有期徒刑二年、一年、八
    月，合併定應執行為三年九月，又因偽造文書罪經甲○判處有期徒刑五月，自八
    十八年三月十九日入監執行及接續執行，於八十九年九月一日假釋出監，假釋期
    間付保護管束至九十一年六月三日期滿，現仍假釋中。詎丙○○於前開徒刑執行
    完畢後不知悔改，又不知於假釋期內檢束行止，於九十年三月十三日下午，與綽
    號「小劉」成年男子及綽號「小柔」之成年女子共同外出時，途經臺北縣板橋市
    ○○街十六號前攤販，「小劉」將偽造之新臺幣（下同）五百元紙鈔一紙，交給
    「小柔」下車購買饅頭一包。丙○○見狀乃向「小劉」表示伊外出時身上未帶足
    夠金錢，欲借錢使用等語，「小劉」遂亦交付丙○○偽造之五百元紙幣一紙（鈔
    票號碼ＰＸ○○一八一一ＥＬ號）供使用。丙○○明知「小劉」所交付之五百元
    紙鈔係偽造，竟仍基於於行使之意收集後，於同日十七時十五分許，獨自又至臺
    北縣板橋市○○街十六號前，持該偽造之五百元紙鈔購買饅頭而行使之，因老闆
    乙○○已受「小柔」行使偽鈔騙害一次，不甘再受丙○○欺騙，告知鄰人丁○○
    報警，丙○○於逃逸時為丁○○追捕攔阻，旋為獲報前來之員警當場查獲。並扣
    得上開偽造五百元鈔票一紙。
二、案經臺北縣警察局板橋分局報請臺灣板橋地方法院檢察署檢察官偵查起訴。
    理  由
一、訊據被告丙○○固不否認有行使偽造之紙鈔，惟矢口否認有任何犯行，辯稱：該
    紙鈔係向綽號「小劉」借的，伊並不知道係偽造云云。惟查：本件係被告於行使
    偽鈔向乙○○購買饅頭時，當場為其視破，並由鄰人丁○○報警，被告見狀搶回
    偽鈔後逃離，為丁○○以逮捕現行犯之意，追趕兩百公尺左右後將其阻獲，被告
    情急又將偽鈔撕破，此經證人乙○○、丁○○於警訊中證述甚明，證人丁○○更
    於甲○訊問中明確表示：乙○○當天第一次收到偽鈔時，有交給伊查看，後來丙○○又拿一張偽鈔前來購物，便與乙○○起爭執，伊聽到後便對丙○○表示要報
    警處理，丙○○聞言後即迅速逃逸，伊追趕二百公尺左右後將其阻獲，偽鈔則遭
    被告撕破等語（見甲○九十一年三月八日訊問筆錄），並有破為二截之偽造五百
    元鈔票一紙（鈔票號碼ＰＸ○○一八一一ＥＬ號）扣案為證，是證人乙○○、丁○○所述與事證相符，足認被告係見事證敗露，趁機逃逸並有意毀滅蹟證，其所
    辯事前不知該紙鈔票為偽造云云，顯不足採。被告又辯稱：伊去買饅頭時，乙○○說沒有零錢可以找，伊便離去，係丁○○追上來說伊錢是偽鈔云云；惟被告於
    偵查中本係辯稱：伊拿五百元要買饅頭，因乙○○說鈔票顏色有異，伊便作罷，
    隔壁之先生問鈔票何來，伊答稱係借得，他便報警云云（見臺灣板橋地方法院檢
    察署九十年三月二十九日訊問筆錄）。核被告所辯反覆不一，顯為畏罪飾卸之詞
    ，不足採信。而本件既經證人乙○○、丁○○證述明確，且被告係行使偽鈔之現
    行犯，當場並扣有其所行使之偽鈔一紙，事證明確，自應依法論處。
二、核被告所為，係犯刑法第一百九十六條第一項之行使偽造之通用紙幣罪。被告行
    使偽造紙幣前之意圖供行使之用而收集偽造紙幣之低度行為，為其後行使偽造紙
    幣之高度行為所吸收，不另論罪。被告於八十六年間，因違反麻醉藥品管理條例
    及違反電信法，經臺灣臺北地方法院判處有期徒刑七月、拘役五十日，於八十七
    年八月二十三日執行完畢，有臺灣高等法院檢察署刑案紀錄簡覆表在卷為據，其
    於有期徒刑執行完畢後之五年內，再犯有期徒刑以上之本罪，為累犯，應依法加
    重其刑。爰審酌被告甫因竊盜、詐欺、偽造文書三罪，分別經臺灣士林地方法院
    判處有期徒刑二年、一年、八月，合併定應執行為三年九月，又因偽造文書罪經
    甲○判處有期徒刑五月，自八十八年三月十九日入監執行，於八十九年九月一日
    假釋出監，假釋期間付保護管束至九十一年六月三日期滿，現仍假釋中，竟仍不
    知慎行，且年當三十三歲之壯年，又不思正當工作賺錢，竟以行使偽造紙幣之方
    式圖不法利益，犯罪後猶矯詞飾卸，並衡以其犯罪手段、所生危害等一切情狀，
    量處如主文所示之刑。扣案之偽造五百元鈔一張（鈔票號碼ＰＸ○○一八一一Ｅ
    Ｌ號），雖破為二截，然並非滅失，如再經黏貼，客觀上仍有生交易混淆之虞，
    並不失其偽造通用紙券之性質，是不問屬犯人與否，應依刑法第二百條之規定宣
    告沒收。
據上論斷，應依刑事訴訟法第二百九十九條第一項前段，刑法第一百九十六條第一項
、第二百條、第四十七條，罰金罰鍰提高標準條例第一條前段，判決如主文。
本案經檢察官謝岳龍到庭執行職務。
中      華      民      國    九十一    年      三      月     十五     日
                                    臺灣板橋地方法院刑事第六庭
                                            法  官  林漢強
右正本證明與原本無異。
如不服本判決，應於判決送達後十日內，向甲○提出上訴狀。
                                            書記官  黃大千
中      華      民      國    九十一    年      三      月     十五     日
附錄本案論罪科刑法條全文：
刑法第一百九十六條
行使偽造、變造之通用貨幣、紙幣、銀行券或意圖供行使之用而收集或交付於人者，
處三年以上十年以下有期徒刑，得併科五千元以下罰金。
收受後方知為偽造、變造之通用貨幣、紙幣、銀行券，而仍行使或意圖供行使之用而
交付於人者，處五百元以下罰金。
第一項之未遂犯罰之。
